臺灣雲林地方法院刑事判決　　　　　　　　　　　　　　九十一年度交訴字第一號
　　公 訴 人　臺灣雲林地方法院檢察署檢察官
　　被　　告　甲○○
右列被告因過失致死案件，經檢察官提起公訴（九十年度偵字第四九八五號），本院
判決如左：
    主  文
甲○○從事業務之人，因業務上之過失致人於死，處有期徒刑伍月，如易科罰金，以
佰元折算壹日。緩刑年。
    事  實
一、甲○○是虎尾環島遊覽車公司之司機，以駕駛營業大客車為業，是從事駕駛業務
    之人，於民國（下同）九十年三月八日淩晨，駕駛車牌號碼ＫＫ–６９５號大客
    車，沿雲林縣西螺鎮新豐里雲一四五號公路由南往北行駛，欲往西螺東南中學搭
    載學生時，執行業務中，於同日五時五十分許，途經上開公路與西螺外環道之交
    岔路口時，明知汽車行駛時，駕駛人應注意車前狀況，並隨時採取必要之安全措
    施；又汽車行駛至交岔路口，其行進應遵守燈光號誌之指示，而行經閃光黃燈交
    岔路口時，閃光黃燈表示「警告」，車輛應減速接近，注意安全，小心通過。依
    當時天候陰、晨光、視線尚明、路面潮濕、無障礙物，又無其他不能注意之情事
    ，竟疏未注意車前狀況，並減速慢行，在上開路段，仍以時速約四十公里之速度
    前行。適有何泰祥駕駛車牌號碼ＳＤ–５１００號自小客車，沿雲一四五號公路
    由東往西行駛至該處，亦未依閃光紅燈號誌之指示暫停讓幹線道車先行，逕行通
    過該交岔路口左彎往南方向行駛，嗣甲○○發現時，已煞避不及，致其所駕之上
    開大客車車頭左前方撞及何泰祥所駕上開自小客車之左側車頭，何泰祥因此受有
    顱內出血、頭、胸部挫傷之重創。甲○○於上開犯罪未為偵查機關發覺以前，主
    動以電話向警方報案自首，接受裁判，而何泰祥經送醫急救後，延至同日六時許
    不治死亡。
二、案經臺灣雲林地方法院檢察署檢察官相驗後主動偵查起訴。
    理  由
一、訊據被告甲○○對於其是營業大客車之司機，為從事駕駛業務之人，在上開時地
    駕駛前開大客車，執行業務中，與被害人何泰祥駕駛上開自小客車發生碰撞，致
    何泰祥受有前揭傷害，經送醫急救後，不治死亡等情，坦承不諱，並有雲林縣警
    察局西螺分局西螺派出所受理各類案件紀錄表、相驗案件初步調查報告表、道路
    交通事故調查報告表、台灣雲林地方法院檢察署驗斷書、相驗屍體證明書各一紙
    與檢察官勘驗筆錄一份、和現場及肇事車輛暨被害人照片二十幀在相驗卷可參，
    足信無誤。
二、按汽車行駛時，駕駛人應注意車前狀況，並隨時採取必要之安全措施；又汽車行
    駛至交岔路口，其行進應遵守燈光號誌之指示，而行經閃光黃燈交岔路口時，閃
    光黃燈表示「警告」，車輛應減速接近，注意安全，小心通過，道路交通安全規
    則第九十四條第三項、第一百零二條第一項第一款及道路交通標誌標線號誌設置
    規則第二百十一條第一項第一款分別定有明文。被告雖辯稱：當時被告是要駕車
    直行外環道，且該外環道已通車好幾年，並無如起訴書及台灣省嘉雲區車輛行車
    事故鑑定委員會鑑定意見書所載，被告超越雙黃線侵入對向車道肇事之問題；且
    被告已經越過路面中線，快到路口了，被害人之車輛才快速接近，並失控撞上被
    告所駕之大客車，並非被告撞到被害人，所以被告並無過失；至於被告在案發後
    在檢察官偵訊中承認有過失，只是因一時緊張害怕之陳述，然與事實並不相符等
    語。經查：
（一）現場與雲一四五號公路交岔之西螺外環道業於八十七年六月五日完工通車，並
      設有管制交通號誌之事實，有雲林縣西螺鎮公所九十一年五月二日西鎮建字第
      ０九一０００五一七五號函及上開道路交通事故調查報告表所附現場圖可按，
      並有上開現場照片及被告提出之現場圖暨照片可參，故被告辯稱該現場並非禁
      止通行，起訴意旨及台灣省嘉雲區車輛行車事故鑑定委員會鑑定意見認被告超
      越雙黃線侵入對向車道肇事乙節，與事實不符等情，雖足信屬實。
（二）然本件肇事經過，是被告駕駛大客車自南向北，被害人何泰祥所駕駛之自小客
      車係自東向西並欲左彎轉入向南之雲一四五號公路，故被害人何泰祥駕駛之自
      小客車之行進方向係朝被告所駕駛大客車之右側而來，然事發時卻未撞及大客
      車之右側，反倒是雙方車輛撞擊點均在左側車頭，而致大客車左側車頭部分毀
      損、自小客車左側車頭全毀，為被告所是認，並有上開道路交通事故調查報告
      表及現場暨肇事車輛照片可參，足信無誤。可見當時被告駕駛之大客車行至路
      口中線附近，即與被害人何泰祥所駕駛之自小客車相撞，亦即被告於行經閃光
      黃燈交岔路口時，即因未注意右側來車安全減速慢行，致發現未遵守閃光紅燈
      燈光號誌指示暫停，而逕行通過之被害人之車輛時，因煞車不及而與被害人所
      駕駛之自小客車相撞，此時被害人所駕駛之自小客車亦正因欲左彎轉入南北向
      之雲一四五號公路，才會撞及被告所駕駛之大客車車頭左側，相撞後大客車因
      推進力繼續前進而非停駛不動，且因大客車受到自小客車向西撞擊力之故導致
      其車頭略向西傾斜，不復保持原先向北之直行狀，方有如道路交通事故調查報
      告表事故現場圖所示兩車已接近外環道路口之肇事現場狀況；而上開肇事經過
      ，亦與被告於肇事當日警訊時供稱：被告肇事當時時速為四十公里，前方路口
      有閃光黃燈號誌；及隨後於檢察官偵訊時供承：當時有減速並按喇叭，但對方
      速度很快衝過來，因煞車不及就撞上，在交岔路口沒有減速停、看，有過失等
      語（相驗卷第九頁反面、第二十頁）相符，堪信屬實，故被告辯稱其上開自白
      只是因一時緊張害怕所為與事實不符之陳述云云，為無可採。被告駕駛汽車違
      反道路交通安全規則因而肇事致人死亡之事實，應無疑義。
（三）又本件事故發生時，天候陰、有晨光、視線尚佳，路面潮濕、無缺陷、無障礙
      物等情，業經被告在警偵訊中陳述明確，並有上開交通事故調查報告表各項記
      載及現場照片可參，足信無誤；此外，並無其他不能注意之情事，被告能注意
      ，竟疏未注意車前狀況，並減速慢行，仍貿然以時速約四十公里之速度通過上
      開交岔路口。迨發現被害人時，已煞避不及，致撞及被害人所駕車輛，使被害
      人因而受有前開傷害，送醫後不治死亡，被告有過失甚明。又被害人未遵守閃
      光紅燈號誌指示暫停讓被告車輛先行，對於本件事故之事發生，雖應負主要之
      過失責任，然被告之過失責任，不因而解免。且被害人既因上開傷害送醫不治
      死亡，則被告之過失行為，與被害人之死亡間，顯有相當之因果關係甚明，被
      告辯稱其無過失云云，核無可採。本件事証明確，被告業務過失致死犯行足以
      認定，應予依法論科。本件事證已臻明確，被告聲請向台灣省車輛行車事故覆
      議鑑定委員會申請覆議，核無必要，並此敘明。
三、核被告所為，係犯刑法第二百七十六條第二項業務過失致死罪。被告於於上開犯
    罪未為偵查機關發覺以前，向警方報案自首而受裁判，業經被告陳述明確，並有
    上開西螺派出所受理各類案件紀錄表及道路交通事故調查報告表載明可稽，應依
    自首之規定減輕其刑。爰審酌被告無犯罪前科之素行，有台灣高等法院被告全國
    前案紀錄表可參，和本案肇事雙方過失之比例、所生損害，被告肇事後主動報案
    ，坦承肇事，並與被害人家屬達成和解，及賠償被害人家屬之損失，有被告提出
    之雲林縣二崙鄉調解委員會調解書一件在卷可憑等一切情狀，量處如主文所示之
    刑，並諭知易科罰金折算之標準。又被告未曾受有期徒刑以上刑之宣告，有上開
    前科資料可參，經此罪刑之宣告後，當知警惕，信無再犯之虞，故本院認其所受
    宣告之刑以暫不執行為適當，爰併諭知緩刑三年，以啟自新。
四、據上論斷，應依刑事訴訟法第二百九十九條第一項前段，刑法第二百七十六條第
    二項、第六十二條前段、第四十一條第一項前段、第七十四條第一款，罰金罰鍰
    提高標準條例第一條前段、第二條，判決如主文。
本案經檢察官王富哲到庭執行職務。
中      華      民      國    九十一    年      六      月    十三      日
                                        臺灣雲林地方法院刑事第一庭
                                            法  官  黃  一  馨
右正本證明與原本無異。
如不服本判決，應於判決送達後十日內向本院提出上訴狀( 應附繕本 )。
                                            書記官  鄭  國  銘
中      華      民      國    九十一    年      六      月  十三      日
附錄：
中華民國刑法第二百七十六條
因過失致人於死者，處二年以下有期徒刑、拘役或二千元以下罰金。
從事業務之人，因業務上之過失犯前項之罪者，處五年以下有期徒刑或拘役，得併科
三千元以下罰金。
